【裁判字號】    88,易,1851
【裁判日期】    890308
【裁判案由】    背信
【裁判全文】
臺灣臺北地方法院刑事判決                        八十八年度易字第一八五一號
    公  訴  人  臺灣臺北地方法院檢察署檢察官
    被      告  乙○○
右列被告因背信等案件，經檢察官提起公訴（八十七年度偵字第二四四五八號），本
院判決如左：
    主  文
乙○○為他人處理事務，意圖為自己不法之利益，而為違背其任務之行為，致生損害
於本人之利益，處有期徒刑參月，緩刑貳年。
    事  實
一、乙○○與丙○○、丁○○、甲○○於八十六年十月九日共同出資以拍定價格新台
    幣（下同）三百四十七萬八千元購買台北縣汐止市○○○街六巷二號五樓之房屋
    及基地持分，並約定將上揭房地登記與乙○○所有，擬委託乙○○再行轉售獲利
    ，詎乙○○意圖為自己不法之利益，未得其他出資人之同意，擅於八十七年十二
    月三十一日將上揭房地辦理最高限額二百一十五萬元之抵押權設定登記與第一商
    業銀行股份有限公司，而違背其受託轉售之任務，致生損害於丙○○、丁○○及
    甲○○之利益。
二、案經被害人甲○○訴由台北地方法院檢察署檢察官偵查起訴。
    理  由
一、訊據被告乙○○對於其於右揭辦理抵押權設定登記之事實坦承不諱，並有台灣士
    林地方法院民事強制執行案款收據、台北縣汐止地政事務所八十八年十月十四日
    八八北縣汐地一字第一０四七七號函附抵押登記全卷影本、土地暨建物登記謄本
    在卷可稽，被告雖辦稱：伊辦理抵押權設定登記有得其他出資人同意云云，惟查
    ，丁○○出資二十萬元後，即委由丙○○處理該房地之事，被告固曾告知丙○○
    其缺錢欲設定抵押貸款，惟丙○○以為其說著玩，且認被告之父另有房地，故不
    置可否，未料及被告乃指系爭房地；又被告雖亦曾致電告訴人甲○○之妻丁允方
    ，然未論及欲抵押系爭房地貸款之事，告訴人甲○○無從知悉，亦未同意等情，
    業據告訴人甲○○指訴歷歷，復有證人丁○○、丙○○、丁允方之證述在卷，被
    告前揭所辯，洵非可採，事證明確，犯行堪以認定。
二、核被告所為，係犯刑法第三百四十二條第一項背信罪，爰審酌被告原任幼稚園教
    師，告訴人任司機，其餘出資人亦從事相關工作，因彼此信任而合資購買法拍屋
    ，嗣因被告父親重病，一時情急而就系爭房地設定抵押貸款之犯罪動機、目的、
    手段、犯人之智識程度、犯人與被害人平日之關係、犯罪所生之危險或損害、犯
    罪後之態度等一切情狀，判處如主文所示之刑。又被告前未曾受有期徒刑以上刑
    之宣告，因一時失慮，偶罹刑典，經此刑之宣告後，應知警惕而無再犯之虞，本
    院因認暫不執行其刑為當，予以宣告緩刑，用啟自新。
三、公訴人另以被告明知系爭房地所有權狀在甲○○保管中並未遺失，竟意圖為自己
    不法之所有，向地政機關謊報所有權狀遺失申請補發新狀，使承辦地政人員誤以
    為真，將該遺失事項登載於其掌管之公文書上並補發所有權狀，足生損害於地政
    機關對於地政管理之正確性，因認被告涉刑法第二百十四條使公務員登載不實文
    書之罪嫌云云。
（一）按犯罪事實應依證據認定之，無證據不得推定其犯罪事實。又不能證明被告犯
      罪者，應諭知無罪之判決，刑事訴訟法第一百五十四條、第三百零一條第一項
      分別定有明文。又刑事訴訟上證明之資料，無論其為直接證據或間接證據，均
      須達於通常一般之人均不致於有所懷疑，而得確信其為真實之程度，始得據為
      有罪之認定，若其關於被告是否犯罪之證明未能達此程度，而有合理性懷疑之
      存在，致使無從形成有罪之確信，根據「罪證有疑，利於被告」之證據法則，
      即不得遽為不利被告之認定（最高法院七十六年度台上字第四九八六號判例意
      旨參照），其以情況證據（即間接證據）斷罪時，尤須基於該證據在直接關係
      上所可證明之他項情況事實，本乎推理作用足以確證被告有罪，方為合法，不
      得徒憑主觀上之推想，將一般經驗上有利被告之其他合理情況逕予排除，此觀
      諸最高法院三十二年度上字第六七號判例意旨亦甚明確。
（二）訊據被告乙○○矢口否認謊報所有權狀遺失，辯稱：所有權狀在甲○○處，甲○○向被告及丙○○說所有權狀不在他那裏，他說一直在被告這邊，被告才去
      申請補發等語，經查，告訴人陳稱所有權狀一直由其本人保管中，並未遺失；
      另參諸證人丙○○證稱：「我不知所有權狀在那裏，甲○○說權狀在乙○○處
      ，甲○○說也沒在他那裏」等語（參見八十九年二月二日訊問筆錄），足徵被
      告所辯其因誤認告訴人保管之所有權狀業已遺失，始向地政機關申請補發乙節
      所言非虛。被告既欠缺對於犯罪事實之認識，即無構成要件之故意，即難以刑
      法第二百十四條之使公務員登載不實之罪相繩。
（三）基上，此部分不能證明被告犯罪，此外復查無他積極證據足資認定被告有前揭
犯行，惟公訴意旨認此部分與前開有罪部分有裁判上一罪關係，爰不另為無罪之
      諭知，附此敘明。
據上論斷，應依刑事訴訟法第二百九十九條第一項前段、刑法第三百四十二條第一項
、第七十四條第一款，罰金罰鍰提高漂準條例第一條前段，判決如主文。
中    華    民    國      八十九      年      三      月      八      日
          臺灣臺北地方法院刑事第一庭
                                          法  官  李  莉  苓
右正本證明與原本無異。
如不服本判決，應於判決送達後十日內，向本院提出上訴狀。
                                          書記官  黃  正  昌
中    華    民    國      八十九      年      三      月      十四    日
附錄本案論罪科刑法條
刑法第三百四十二條
為他人處理事務，意圖為自己或第三人不法之利益或損害本人之利益，而為違背其任
務之行為，致生損害於本人之財產或其他利益者，處五年以下有期徒刑、拘役或科或
併科一千元以下罰金。
前項之未遂犯罰之。


司法院資訊處製作；財團法人民間司法改革基金會備份。
